臺灣臺中地方法院民事裁定　　　　　　　 96年度抗字第223號
抗　告　人　丙○○
　　　　　　乙○○
相　對　人　臺灣土地銀行股份有限公司
法定代理人　甲○○
上列當事人間拍賣抵押物事件，抗告人對於民國96年5月31日本
院96年度拍字第552號裁定提起抗告，本院合議庭裁定如下：
    主  文
抗告駁回。
抗告程序費用新臺幣壹仟元由抗告人負擔。
    理  由
一、按抵押權人於債權已屆清償期而未受清償者，得聲請法院拍
    賣抵押物，就其賣得價金而受清償，民法第873條第1項定有
    明文。又聲請拍賣抵押物係屬非訟事件，於最高限額抵押，
    法院祇須就抵押權人提出之文件為形式上審查，如認其有抵
    押權登記擔保範圍之債權存在，且債權已屆清償期而未受清
    償，即應為准許拍賣抵押物之裁定；且此類事件，並無確定
    實體上法律關係存否之性質，如對於抵押債權之存否有爭執
    ，應另循訴訟途徑以謀解決，而不得於抗告程序中主張以求
    解決，並據為廢棄拍賣裁定之理由（最高法院51年台抗字第
    269號判例、94年度台抗字第631號裁定意旨參照）。
二、本件相對人主張：抗告人以其所有如原裁定附表所示之不動
    產，為擔保相對人對於抗告人之債權，經設定登記本金最高
    限額新臺幣（下同）2,800,000元之抵押權為擔保，嗣抗告
    人先於民國78年8月15日共同向相對人借款2,330,000元，清
    償日期98年8月15日；抗告人丙○○嗣於87年4月18日邀同訴
    外人陳素絨為連帶保證人向原臺中縣豐原市農會（該信用部
    已於90年9月15日讓與相對人）借款5,500,000元，清償日期
    107年4月18日，2筆借款皆約定利息、遲延利息及違約金，
    應按月繳納本息，如一次未履行，即喪失期限利益，詎債務
    人各自96年2月16日、92年5 月5日起未繳納本息，應視同全
    部到期，計尚欠本金4,372,497元及利息、遲延利息及違約
    金，爰依法聲請拍賣抵押物等情，並提出土地、建物登記謄
    本、他項權利證明書、抵押權設定契約書、借據為證。而原
    裁定係依民法第873條第1項規定，准許相對人之聲請。
三、抗告意旨略以：系爭第一筆債權繳息正常，有96年5月22 日
    提出之放款繳息收據為證，而第二筆債權係抗告人丙○○單
    獨借款，與本件抵押權設定契約書約定債權債務範圍係「共
    同債務全部」不符，且係相對人事後合併繼受之債務，應非
    抵押權擔保範圍。再依最高法院75年度第22次民事庭會議決
    議，本件原債權、利息、遲延利息及實行抵押權費用之擔保
    範圍應以2,800,000元為限，原裁定使人誤以為擔保債權包
    括第二筆債權，顯有未洽等語。並求為廢棄原裁定，駁回相
    對人於原法院之聲請。
四、本院就相對人提出之借據、抵押權設定契約書、他項權利證
    明書、土地暨建物登記謄本等各項文件為形式上審查，經核
    抗告人簽立授信約定書第5條約定：「立約人對貴行所負之
    一切債務，如有左列情形之一時，…視為全部到期：(一)任何
    一宗債務不依約清償本金或利息者。…」。而相對人對抗告
    人丙○○之借款債權5,500,000元（第二筆債權）確有不依
    約清償情形，依上開約定，應認為相對人主張之第一、二筆
    債權均全部到期，故抗告人爭執第一筆債權清償期尚未屆至
    云云，即屬無據。又本件抵押權既已依法登記在案，並有抵
    押權登記擔保範圍之債權存在，且債權已屆清償期而未受清
    償，法院即應為准許拍賣抵押物之裁定，至於抗告人以本件
    抵押權設定契約書記載債權債務範圍為「共同債務全部」，
    而爭執抗告人丙○○單獨所為之借款部分非屬抵押債權云云
    ，然所謂「共同債務全部」之真意為何，尚涉及當事人契約
    解釋之實體事項，本院由形式上審查無從遽認系爭第二筆債
    權並非抵押權擔保範圍，揆諸首開說明，應由爭執抵押債權
    存否之抗告人另循訴訟途徑以謀解決，本件非訟事件程序不
    得加以審究。又抗告人另爭執本件抵押債權優先受償範圍應
    否受最高限額2,800,000元限制，核屬強制執行程序債權人
    受分配數額之另一問題，本件非訟程序亦無從審酌。從而，
    原法院依據相對人之聲請，准許拍賣抵押物，仍無不合。是
    抗告人以前述事由提起本件抗告，請求廢棄原裁定，為無理
    由，應予駁回。
五、據上論結，本件抗告為無理由，依非訟事件法第46條、第21
    條第2項、第24條第1項，民事訴訟法第495條之1第1項、第
    449條第1項、第78條，裁定如主文。
中　　華　　民　　國　　96　　年　　10 　月　　 8   　日
                民事第二庭　審判長法　官 林洲富
                                  法　官 林源森
                                  法　官 林慧貞
正本係照原本作成。
如不服本裁定，僅得於收受本裁定正本送達後10日內，以適用法
規顯有錯誤為理由，向本院提出再抗告狀（須附繕本一份及繳納
再抗告裁判費新臺幣1,000元），經本院許可後始可再抗告，前
項許可，以原裁定所涉及之法律見解具有原則上重要性者為限。
中　　華　　民　　國　　96　　年　　10 　月　　 8 　  日
                                  書記官
